【裁判字號】    98,台抗,409
【裁判日期】    980527
【裁判案由】    請求假處分
【裁判全文】
最高法院民事裁定              九十八年度台抗字第四０九號
再 抗告 人  甲○○
訴訟代理人  林啟瑩律師
再 抗告 人  乙○○
訴訟代理人  蘇家宏律師
上列再抗告人間請求假處分事件，再抗告人對於中華民國九十八
年三月十日台灣高等法院裁定（九十八年度家抗字第十號），各
自提起再抗告，本院裁定如下：
    主  文
兩造再抗告均駁回。
再抗告訴訟費用由兩造各自負擔。
    理  由
按對於抗告法院所為抗告有無理由之裁定，僅得以其適用法規顯
有錯誤為理由再為抗告，此觀民事訴訟法第四百八十六條第四項
之規定自明。又所謂適用法規顯有錯誤，係指原法院就其取捨證
據所確定之事實適用法規顯有錯誤而言，不包括認定事實不當、
理由不備之情形在內。本件再抗告人甲○○（下稱甲○○）主張
其與再抗告人乙○○（下稱乙○○）為夫妻，分居後，兩造默示
協議，由其照顧長子宗弘鈞（民國○○○年○月○○日生），乙
○○照顧次女宗弘婕（民國○○○年○月○○○日生），詎乙○
○未經其同意，擅將宗弘鈞帶走，拒絕其探視，並自行決定為宗
弘鈞進行包皮割除手術，濫用對於子女親權之行使，因其已對乙
○○提起離婚及酌定子女親權事件，為恐乙○○未妥善照顧兩造
所生子女，或擅將子女攜離出國，隱瞞其所在，致本案日後難以
執行等情，依民事訴訟法第五百三十八條第一項規定聲請定暫時
狀態之處分，命宗弘鈞、宗弘婕權利、義務之行使或負擔，於台
灣士林地方法院（下稱士林地院）九十七年度婚字第二五九號離
婚案件經判決確定、和解或撤回前，均由甲○○任之；乙○○於
上開案件判決確定、和解或撤回前，得於每月第二、四週之星期
五下午七時起至星期日下午五時止，與宗弘鈞、宗弘婕會面、交
往。士林地院裁定駁回甲○○之聲請。甲○○不服，提起抗告，
原法院裁定予以駁回，並依職權酌定於上開離婚事件判決確定、
和解或撤回前，甲○○與宗弘鈞、宗弘婕之會面交往期間及方式
如原裁定附表所示。兩造對於抗告法院所為抗告無理由之裁定，
各自提起再抗告。甲○○謂：原法院未予伊陳述意見之機會，即
駁回伊之抗告，有違民事訴訟法第五百三十八條第四項之規定；
又未依事實衡量是否符合子女之最佳利益，顯有錯誤適用民法第
一千零五十五條之一之規定云云。乙○○則謂：原法院未予伊有
陳述意見之機會，有違民事訴訟法第五百三十八條第四項之規定
；又原法院適用非訟事件法第七十一條之四，並非現行有效之條
文，適用法規顯然錯誤云云。按法院依民事訴訟法第五百三十八
條第一項為定暫時狀態之處分，依同條第四項之規定，應使兩造
有陳述之機會。且當事人對於法院駁回其假處分聲請之裁定提起
抗告，抗告法院為駁回其抗告之裁定前，依民事訴訟法第五百三
十八條之四準用同法第五百三十三條本文及第五百二十八條第二
項之規定，亦應使兩造有陳述意見之機會。惟如法院已得為正確
判斷，或認兩造當事人陳述意見為不適當者，依同法第五百三十
八條第四項但書或第五百三十八條之四準用第五百三十三條本文
及第五百二十八條第二項規定，法院得不使兩造當事人有陳述之
機會。是於假處分裁定前，應否使兩造當事人有陳述之機會，屬
法院之職權，縱未使之有陳述之機會，亦難指為違法。又上開所
謂陳述意見，非謂法院應行準備或言詞辯論程序。本件甲○○提
起抗告時，其抗告狀已指陳士林地院裁定有所違誤，自難謂原法
院於裁定前未給予其陳述意見之機會。又甲○○所提抗告狀繕本
於民國九十八年二月十一日送達予乙○○，有送達證書在卷可稽
，則乙○○於原法院同年三月十日裁定前，有一個月之期間，可
提出陳述意見狀，充分陳述意見，亦難謂原法院於裁定前未給予
其陳述意見之機會。兩造其餘再抗告意旨，係就原法院認定事實
之職權行使，指摘其為不當，與適用法規顯有錯誤無涉。原裁定
適用法規並無錯誤，兩造提起再抗告，均為無理由。末查非訟事
件法已於九十四年二月五日經總統令修正公布，依該法第一百九
十八條之規定，自公布日起六個月即同年八月五日施行，原第七
十一條之四之規定內容並未修正，僅將條次變更為第一百二十五
條，原裁定誤引第七十一條之四，宜予更正，附此指明。
據上論結，本件再抗告為無理由。依民事訴訟法第四百九十五條
之一第二項、第四百八十一條、第四百四十九條第一項、第九十
五條、第七十八條，裁定如主文。
中    華    民    國  九十八  年    五    月  二十七  日
                      最高法院民事第二庭
                          審判長法官  吳  正  一
                                法官  劉  福  聲
                                法官  阮  富  枝
                                法官  陳  國  禎
                                法官  許  正  順
      本件正本證明與原本無異
                                      書  記  官
中    華    民    國  九十八  年    六    月   十五   日
                                                      K


司法院資訊處製作；財團法人民間司法改革基金會備份。
